【裁判字號】    97,訴,230
【裁判日期】    970407
【裁判案由】    毒品危害防制條例
【裁判全文】
臺灣板橋地方法院刑事判決               97年度訴字第230號
公  訴  人  臺灣板橋地方法院檢察署檢察官
被      告  甲  ○
指定辯護人  本院公設辯護人乙○○
上列被告因違反毒品危害防制條例案件，經檢察官提起公訴（96
年度偵字第27495 號），本院判決如下：
    主  文
甲○轉讓第三級毒品，處有期徒刑陸月，如易科罰金，以新臺幣
壹仟元折算壹日。
    事  實
壹、甲○於民國96年8 月15日凌晨1 時37分許，接獲丙○○以門
    號0000000000之行動電話來電洽詢愷他命，明知愷他命為毒
    品危害防制條例列管之第三級毒品，仍基於轉讓之故意，於
    同日凌晨2 時51分許，在臺北縣中和市○○路○ 段16號前，
    以新臺幣（下同）1400元之對價，有償轉讓愷他命2 包（每
    包含袋重約0.8 至1 公克）予丙○○。嗣於96年11月6 日晚
    間8 時許，為警持搜索票在上址2 樓執行搜索而查獲，並扣
    得愷他命1 包（毛重1.55公克）、硝甲西泮2 顆、分裝袋30
    只。
貳、案經法務部調查局臺中市調查站移送臺灣板橋地方法院檢察
    署檢察官偵查起訴。
    理  由
壹、按被告以外之人於審判外之言詞或書面陳述，除法律有規定
    者外，不得作為證據，刑事訴訟法第159 條第1 項定有明文
    。而被告以外之人於偵查中向檢察官所為之陳述，除顯有不
    可信之情況者外，得為證據，則為同法第159 條之1 第2 項
    所明定。經查：證人丙○○於偵查中具結向檢察官所為之陳
    述，雖係被告甲○以外之人於審判外之陳述，然於本案並無
    顯不可信之情況，應認有證據能力。
貳、認定犯罪事實之證據及理由
一、訊據被告固坦承交付愷他命予丙○○，惟矢口否認有何轉讓
    第三級毒品犯行，辯稱：伊係受丙○○委託，代向某真實姓
    名年籍不詳、自稱「郭遠州」（綽號「小雞」）之成年男子
    ，以1400元之對價購買愷他命2 包，而於96年8 月15日將之
    交付丙○○，並無利得云云。經查：被告於96年8 月15日凌
    晨1 時37分許，接獲丙○○來電洽詢愷他命，而於同日凌晨
    2 時51分許，在臺北縣中和市○○路○ 段16號前，交付愷他
    命2 包予丙○○，並收取現金1400元之事實，業據被告於調
    查員詢問、檢察官訊問及本院審理時坦承不諱，證人丙○○
    於檢察官訊問時亦具結證稱：「（問：96年8 月15日1 時37
    分，你以自己手機打給0000000000，你問他有票嗎等語，這
    通電話是何意思？）0000000000是甲○，我問他有沒有票，
    票是指愷他命。」、「我到甲○住處樓下，他下來，我當場
    把1400元給甲○，他給我2 包愷他命，1 包約0.8 公克。」
    等語（見臺灣板橋地方法院檢察署96年度偵字第27495 號偵
    查卷宗第43頁），且有附表所示通訊監察譯文在卷可資佐證
    ，俱徵被告此部分自白與事實相符。被告客觀上既有交付愷
    他命予丙○○之行為，主觀上對所交付之物為愷他命，亦有
    所認識，即該當於轉讓第三級毒品之構成要件。被告雖辯稱
    ：伊係代丙○○向「小雞」購買云云，然被告茍非自行製造
    毒品，於丙○○洽索愷他命之際，勢須轉向第三人取得，其
    交付愷他命之原因及其愷他命之來源，實與被告將所持有之
    愷他命交付丙○○而為轉讓之行為無涉，被告執此為辯，當
    無從解免其罪責。綜上，被告轉讓第三級毒品事證明確，堪
    予認定。
二、核被告所為，係犯毒品危害防制條例第8 條第3 項之轉讓第
    三級毒品罪。公訴人認被告所為係犯同條例第4 條第3 項販
    賣第三級毒品罪；惟按販賣毒品罪之成立，以行為人主觀上
    有營利意圖為必要（最高法院67年台上字第2500號、69年台
    上字第1675號判例意旨參照），即須行為人以牟取利益為目
    的，賤買貴賣從中取利，始足當之。經查：被告於警詢時雖
    供稱：「…有時我會代替朋友向『郭遠州』買愷他命。」、
    「…每個價格約新臺幣500 至600 元不等，重量有時含袋重
    1 公克，有時含袋重不足1 公克…。」等語（見臺灣板橋地
    方法院檢察署96年度偵字第27495 號偵查卷宗第3 頁），證
    人丙○○於本院審理時則具結證稱：「我說要2 包，1 包大
    約1 公克。」、「0.8 公克應該是淨重，含袋子應該是1 公
    克。」、「（問：你購入後，有無秤重過？）沒有。」、「
    因為之前有拿過，目視看起來差不多。」等語（見本院97年
    3 月24日審判筆錄），然以1 公克之愷他命數量，僅憑人體
    知覺感受，實難察覺其重量上之些微差異，是被告於96年8
    月15日交付丙○○之愷他命實際重量若干，已無從確認，其
    單價是否高於被告取得愷他命之成本，難以計算。參以證人
    丙○○於本院審理時結證：「（問：你與被告間有無愷他命
    往來情形？）我們有一起施用。」等情節（見本院前揭審判
    筆錄），堪認被告與丙○○間，非無私誼，其以原價轉讓愷
    他命予丙○○，亦與常理無違。本案復查無其他積極證據足
    資證明被告主觀上確有營利之意圖，自不得以販賣第三級毒
    品之罪名相繩，公訴人認應論以毒品危害防制條例第4 條第
    3 項販賣第三級毒品罪，容有未洽，然其基本社會事實要屬
    同一，是由本院變更起訴法條適用之，以期適法。爰審酌毒
    品危害防制條例所列管之毒品，危害國人身心健康及社會秩
    序至鉅，而為國法所厲禁，並經政府、媒體、教育機構廣為
    宣導，被告猶漠視法令禁制，恣意轉讓愷他命，欠缺守法觀
    念，應嚴予非難，兼衡被告之素行、智識程度，其犯罪之動
    機、目的、手段，及其轉讓愷他命之數量，暨被告犯罪後之
    態度等一切情狀，量處如主文所示之刑，並諭知易科罰金之
    折算標準，資為懲儆。
三、扣案愷他命1 包、硝甲西泮2 顆、分裝袋30只，係於96年11
    月6 日晚間8 時許，在臺北縣中和市○○路○ 段16號2 樓為
    警查獲，顯與被告於96年8 月15日轉讓愷他命予丙○○之犯
    罪事實無涉，自不得予以宣告沒收，附此敘明。
據上論斷，應依刑事訴訟法第299 條第1 項前段、第300 條，毒
品危害防制條例第8 條第3 項，刑法第11條前段、第41條第1 項
前段，判決如主文。
本案經檢察官張誌洋到庭執行職務。
中    華    民    國    97    年    4     月    7     日
                        臺灣板橋地方法院刑事第四庭
                            審判長法  官  許  政  賢
                                  法  官  吳  冠  霆
                                  法  官  廖  怡  貞
以上正本證明與原本無異。
如不服本判決，應於判決送達後10日內，向本院提出上訴狀，上
訴於臺灣高等法院（須附繕本）。
                                  書記官  林  惠  齡
中    華    民    國    97    年    4    月    14    日
附錄本案論罪科刑法條全文
毒品危害防制條例第8 條
轉讓第一級毒品者，處1 年以上7 年以下有期徒刑，得併科新臺
幣100 萬元以下罰金。
轉讓第二級毒品者，處6 月以上5 年以下有期徒刑，得併科新臺
幣70萬元以下罰金。
轉讓第三級毒品者，處3 年以下有期徒刑，得併科新臺幣30萬元
以下罰金。
轉讓第四級毒品者，處1 年以下有期徒刑，得併科新臺幣10萬元
以下罰金。
前四項之未遂犯罰之。
轉讓毒品達一定數量者，加重其刑至二分之一，其標準由行政院
定之。
┌───────────────────────────────────┐
│附表                                                                  │
├─┬────┬─────┬──┬─────┬─────────────┤
│編│時間    │受監察人A │連絡│通訊對象B │通訊內容                  │
│號│        │（電話號碼│方向│（電話號碼│                          │
│  │        │）        │    │）        │                          │
├─┼────┼─────┼──┼─────┼─────────────┤
│1 │96年8 月│甲○（0931│←  │丙○○（09│B ：甲○喔，你在哪裡？你什│
│  │15日凌晨│323961）  │    │00000000）│    麼時候要回家？        │
│  │1 時37分│          │    │          │A ：六張犁，等一下回家。  │
│  │許      │          │    │          │B ：你那裡有票嗎？        │
│  │        │          │    │          │A ：有啊。                │
│  │        │          │    │          │B ：有喔，你大概幾點到家？│
│  │        │          │    │          │A ：我要回家時，再打你。  │
│  │        │          │    │          │B ：在兩點以前嗎？        │
│  │        │          │    │          │A ：嗯。                  │
├─┼────┼─────┼──┼─────┼─────────────┤
│2 │96年8 月│甲○（0931│←  │丙○○（09│B ：我到了。              │
│  │15日凌晨│323961）  │    │00000000）│A ：嗯。                  │
│  │2 時51分│          │    │          │B ：你要下來嗎？          │
│  │許      │          │    │          │A ：借多少錢？            │
│  │        │          │    │          │B ：14啦，我直接給你錢。  │
└─┴────┴─────┴──┴─────┴─────────────┘


司法院資訊處製作；財團法人民間司法改革基金會備份。
